臺灣臺北地方法院民事判決　　　　　　 96年度重訴字第827號
　　原　　　告　戊○○
　　訴訟代理人　陳志忠律師
　　被　　　告　癸○○
　　　　　　　　庚○○
　　　　　　　　辛○○
　　　　　　　　辰○○
　　　　　　　　子○○
　　　　　　　　寅○○原名蔡.
　　　　　　　　丙○○
　　　　　　　　甲○○
　　　　　　　　乙○○
　　　　　　　　卯○○○
　　　　　　　　壬○○
　　　　　　　　丁○○
　　　　　　　　己○○
　　被　　　告　隆雲股份有限公司（原名隆雲投資股份有限公司）
　　法定代理人　丑○○○
　　共　　　同
　　訴訟代理人　陳雅珍律師
上列當事人間返還保證金事件，本院於中華民國96年11月6日言
詞辯論終結，判決如下：
    主  文
原告之訴及假執行之聲請均駁回。
訴訟費用由原告負擔。
    事實及理由
一、原告起訴主張：訴外人廣合建設股份有限公司（下稱廣合公
    司）與被告於民國85年至90年間就坐落台北市○○區○○段
    3 小段第27號至第32號及第43號至第49地號等共計13筆土地
    （下稱系爭土地）簽訂合建契約書（下稱合建契約），嗣廣
    合公司與被告分別補簽協議書，約定若未能於約定時間內簽
    妥全部土地合建契約時，雙方得無條件解除合建契約或協議
    延長之。而本件合建案事後果因相關鄰地地主無法整合，致
    未能簽妥全部土地之合建契約，該合建目的顯已無法達成，
    廣合公司依約向被告主張解除合建契約及其相關補充協議事
    項，並請求返還合建保證金。然廣合公司將請求被告返還合
    建保證金之債權，依民法第294條第1項規定讓與伊，並委請
    律師以95年10月27日函催被告於文到10日內返還合建保證金
    予伊，其中被告辛○○、辰○○、甲○○、丙○○、子○○
    等五人未能送達部分，伊另以起訴狀繕本送達為解除合建契
    約之意思表示，並依協議書及民法第259 條之規定，請求被
    告返還如附表所示之合建保證金及法定遲延利息等情。並聲
    明：(一)被告應返還原告如附表所示之金額及法定遲延利息。
    (二)願供擔保聲請宣告假執行。
二、被告則以：廣合公司於95 年6月30日遭主管機關廢止登記，
    依公司法第25條、第26條規定，應由清算人進行清算程序，
    原代表廣合公司執行業務之董事權限，自因公司遭廢止登記
    而消滅，但廣告公司卻於95年9月6日召開董事會將其請求被
    告返還合建保證金債權讓與原告，該債權讓與行為自不生效
    力。又廣合公司遭廢止後，並未依章程選任清算人進行清算
    ，而讓與合建保證金債權之行為，亦非主管機關勒令解散時
    已經辦理有案而未辦竣之事務，顯非屬清算人處理之了結現
    務範圍。原告本於受讓人地位請求被告返還合建保證金及法
    定遲延利息，自屬無據等語，資為抗辯。並聲明：(一)原告之
    訴及假執行之聲請均駁回。(二)如受不利判決，願供擔保聲請
    宣告免為假執行。
三、兩造不爭執事項：
(一)、被告分別與廣合公司簽訂協議書及合建契約書，由被告提供
    土地交由廣合公司進行合建，被告並分別向廣告公司收取如
    附表所示之合建保證金，此有協議書、合建契約書在卷可參
    （見本院卷第10頁至第70頁）。
(二)、廣合公司因自行停業6個月以上，經台北市政府95年6月30日
    府建商字第09571073700 號函廢止登記在案，此有廣告公司
    變更登記表及台北市政府函文在卷可參（見本院卷第207 頁
    至第209頁）。
(三)、廣合公司於95年9月6日召開董事會，將其對被告之合建保證
    金債權讓與原告，廣合公司委由律師發函催告被告返還合建
    合保證金予原告，此有董事會議事錄及律師函在卷可參（見
    本院卷第71頁至第94頁）。
四、查原告本於債權讓與法則，請求被告返還合建保證金及法定
    遲延利息，為被告所否認，並以上開情詞置辯。則本件首應
    審酌厥為：廣合公司將其對被告之返還合建保證金讓與原告
    之行為，是否有效？
(一)、按解散之公司，除因合併、破產而解散者外，應行清算；公
    司經中央主管機關撤銷或廢止登記亦同；公司之清算，除公
    司法或章程另有規定，或股東會另為選任者外，以全體董事
    為清算人；公司之清算人，在執行職務範圍內，為公司之負
    責人，公司法第24條、第26條之1、第322條第1項及第8條第
    2 項分別定有明文。查廣合公司設立登記開始營業後，因自
    行停業6個月以上情事，經台北市以95年1月20日北市商二字
    第09530308000號函命令解散，並於95年2月10日北市商二字
    第09530326200 號公告送達上開函文，廣合公司未依規定辦
    理，再經台北市政府廢止公司登記等情，此有台北市政府95
    年6月30日府建商字第09571073700號函影本在卷可稽（見本
    院卷第209 頁），廣合公司於解散命令生效後應即依公司法
    第24條進行清算程序，原有董事會及董事職權因此停止，改
    由清算人行之。惟廣合公司卻於95年9月6日召開董事會決議
    將合建保證金債權讓與原告，但因斯時董事會及董事職權既
    已停止，無權代表廣合公司轉讓資產，則廣合公司董事會決
    議讓與合建保證金債權，以及委請律師發函催告被告返還合
    建保證金予原告等行為，自不生效力。
(二)、原告另主張廣合公司95年9月6日董事會僅係再次確認94年11
    月2 日董事會決議讓與債權之行為云云，並提出廣合公司94
    年11月2日董事會議事錄為憑（見本院卷第173頁），惟為被
    告否認該議事錄之真正。縱使認該議事錄記載為實，惟依上
    開董事會決議記載：「南京東路案公司支付之合建保證金約
    700 萬元，若有人承接可以取回時，同意其債權讓與於連帶
    保證人蔡炳鎗、戊○○」等語而觀，充其量僅係董事會提出
    合建保證金之解決方案而已，並非當日即決議讓與合建保證
    金予原告（更何況該決議係讓與原告與蔡炳鎗二人，並非原
    告一人），否則廣合公司何須召開95年9月6日董事會再合建
    保證金讓與原告？可見原告主張廣合公司業於94 年11月2日
    讓與合建保證金云云，自無可採。
五、綜上而論，廣合公司董事會在清算期間，決議將其對被告返
    還合建保證金之債權讓與原告行為，既不生效力，則原告本
    於債權讓與法則，請求被告返還如附表所示之合建保證金及
    法定遲延利息，為無理由，應予駁回。又原告之訴既經駁回
    ，則其假執行之聲請已失所附麗，應併予駁回。
六、本件事證已臻明確，兩造其餘攻擊防禦方法，及未經援用之
    證據，經本院斟酌後，認均不足以影響本判決之結果，自無
    逐一詳予論駁之必要，併此敘明。
七、訴訟費用負擔之依據：民事訴訟法第78條。
中　　華　　民　　國　　96　　年　　11　　月　　23　　日
                        民事第一庭法官  傅中樂
以上正本係照原本作成。
如對本判決上訴，須於判決送達後20日內向本院提出上訴狀。
中　　華　　民　　國　　96　　年　　11　　月　　23　　日
                                書記官  吳彩華
  附表：被告返還合建保證金
┌────────┬──────────┬─────────┐
│被告姓名        │合建保證金（新台幣）│法定遲延利息起算日│
├────────┼──────────┼─────────┤
│癸○○  　      │   305,525          │95年11月19日      │
├────────┼──────────┼─────────┤
│庚○○　　      │   756,250          │95年11月10日      │
├────────┼──────────┼─────────┤
│辛○○　　      │   305,525          │起訴狀繕本送達翌日│
├────────┼──────────┼─────────┤
│辰○○　　      │ 2,000,000          │起訴狀繕本送達翌日│
├────────┼──────────┼─────────┤
│子○○　　      │    54,828          │起訴狀繕本送達翌日│
├────────┼──────────┼─────────┤
│寅○○          │   762,300          │95年11月10日      │
├────────┼──────────┼─────────┤
│丙○○　　      │    54,828          │起訴狀繕本送達翌日│
├────────┼──────────┼─────────┤
│甲○○　　      │    54,828          │起訴狀繕本送達翌日│
├────────┼──────────┼─────────┤
│乙○○　　      │   308,550          │95年11月14日      │
├────────┼──────────┼─────────┤
│卯○○○　      │   308,550          │95年11月10日      │
├────────┼──────────┼─────────┤
│壬○○　　      │ 1,462,083          │95年11月11日      │
│丁○○　　      │                    │                  │
│己○○　　      │                    │                  │
├────────┼──────────┼─────────┤
│隆雲股份有限公司│   756,250          │95年11月11日      │
└────────┴──────────┴─────────┘
